臺北高等行政法院裁定
111年度交上字第302號
上  訴  人  新北市華美國際美國學校


代  表  人  梁顥曦              
被 上訴 人  新北市政府交通事件裁決處


代  表  人  李忠台（處長）
上列當事人間交通裁決事件，上訴人對於中華民國111年7月13日
臺灣新北地方法院111年度交字第209號行政訴訟判決提起上訴，
本院裁定如下：
    主  文
上訴駁回。
上訴審訴訟費用新臺幣柒佰伍拾元由上訴人負擔。
    理  由
一、按對於交通裁決事件之判決提起上訴，非以其違背法令為理
    由，不得為之，且應於上訴理由中表明原判決所違背之法令
    及其具體內容之事由，或表明依訴訟資料可認為原判決有違
    背法令之具體事實之事由，行政訴訟法第237條之9第2項準
    用第235條第2項及第236條之1規定甚明。是對於地方法院交
    通裁決事件之判決上訴，非以其違背法令，且於上訴理由中
    表明上開事由之一者，即屬不應准許，自應認為不合法而駁
    回之。又依同法第237條之9第2項準用第236條之2第3項、第
    243條第1項規定，判決不適用法規或適用不當者，為違背法
    令；而判決有第243條第2項所列各款情形之一者，為當然違
    背法令。故當事人對於地方法院交通裁決事件之判決上訴，
    如依行政訴訟法第237條之9第2項準用第236條之2第3項、第
    243條第1項規定，以判決有不適用法規或適用不當為理由時
    ，其上訴狀或理由書應表明原判決所違背之法令及其具體內
    容；若係成文法以外之法則，應揭示該法則之旨趣，倘為司
    法院解釋，則為該解釋之字號或其內容。如以行政訴訟法第
    237條之9第2項準用第236條之2第3項、第243條第2項所列各
    款情形為理由時，其上訴狀或理由書，應揭示合於該條項各
    款之事實。上訴狀或理由書如未依此項方法表明者，即難認
    為已對交通裁決事件之判決之違背法令有具體之指摘，其上
    訴自難認為合法。
二、上訴人新北市華美國際美國學校使用所承租之車牌號碼000-
    0000號租賃小客車（下稱系爭汽車），於民國（下同）110
    年10月16日13時7分許，行經國道1號北向(五股出口匝道)時
    ，因有「行駛高速公路未依規定變換車道(變換車道未依規
    定使用方向燈)」之違規事實，遭民眾於110年10月22日檢具
    違規影片向內政部警政署國道公路警察局第一公路警察大隊
    （下稱舉發機關）檢舉，經舉發機關執勤員警審視違規影片
    後認定違規情節屬實，遂於110年11月23日填製國道警交字
    第ZAB186344號舉發違反道路交通管理事件通知單（下稱舉
    發通知單）予以舉發車主，記載應到案日期為111年1月7日
    前，並於110年11月23日入案移送臺中市交通事件裁決處處
    理。車主嗣於110年12月10日向臺中市交通事件裁決處為違
    規移轉駕駛人之申請，因受歸責人公司登記地址位於新北市
    ，該案件遂移轉於被上訴人列管。上訴人於收受上開舉發通
    知單後，提出申訴不服舉發，嗣被上訴人認違規事實明確，
    乃依道路交通管理處罰條例（下稱道交處罰條例）第33條第
    1項第4款規定，以111年5月23日新北裁催字第48-ZAB186344
    號違反道路交通管理事件裁決書（下稱原處分）裁處上訴人
    罰鍰新臺幣（下同）3,000元。上訴人不服，提起本件行政
    訴訟，經臺灣新北地方法院（下稱原審）以111年度交字第2
    09號判決駁回，上訴人仍不服，遂提起本件上訴。
三、上訴意旨略以：㈠本件係遭人不當、惡意檢舉，檢舉之設備
    是否經第三方公正單位認證，亦未經原審調查，故系爭檢舉
    照片應無法作為裁罰依據。㈡五股出口匝道標線之設置在道
    路上僅有虛線，以汽車駕駛人開車時之視線，地面標線即很
    難進入視野，以一般受規範者之角度，完全無法理解、亦無
    合理之可預見性，已喪失上開交通號誌設置之目的，而據此
    裁罰上訴人，已違反規範明確性原則並已失行政處分之目的
    。㈢系爭汽車斯時為直行車，並無變換車道，要如何打方向
    燈？㈣由光碟影片可看見前方車輛亦未打方向燈，足證前車
    亦認為是直行車，基於公平原則，應撤銷本案等語。惟上訴
    人之上訴理由㈠，已據原審依照卷內事證認定本件系爭汽車
    （即照片內以紅方形所標示之汽車）行駛在出口匝道上，而
    在該系爭汽車之右側地面道路上另見有白色穿越虛線出現，
    嗣於照片顯示時間2021/10/16 13:07:39至13:07:40時，見
    該系爭汽車往右側跨越且其右後車身亦已跨越至右側車道，
    然卻未見其右轉方向燈亮起，隨後，於照片顯示時間2021/1
    0/16 13:07:41時，即見該系爭汽車已完全進入右側車道等
    情，則在系爭汽車變換車道之過程中，全程皆確未見其打右
    轉方向燈之事實無誤，故被上訴人認上訴人使用所承租之系
    爭汽車，於110年10月16日13時7分許，行經國道1號北向(五
    股出口匝道)時，確有「行駛高速公路未依規定變換車道(變
    換車道未依規定使用方向燈)」之違規事實，故以原處分裁
    罰上訴人等情無誤；且關於上訴人上訴理由㈡，原審認為上
    訴人雖主張其車輛所行經之車道並無變寬，亦無2個完整之
    車道。惟依交通部高速公路局北區養護工程分局111年2月17
    日北管字第1110008889號函文說明三所記載：「次查本案違
    規地點為國1五股交流道北向出口匝道漸變新增右側車道，
    即原1車道出口匝道為主線，匯出往新增車道之漸變段依規
    定劃設穿越虛線，爰相關標線之設置尚無疑義，請卓參」可
    知先不論舉發當時系爭汽車所行駛之匝道，其車道是否有變
    寬抑或是有無完整之2個車道，依前開交通部高速公路局北
    區養護工程分局函文，其舉發違規地點之車道地面上既有劃
    設白色穿越虛線，即是將匝道劃分為二個獨立之車道，倘若
    該系爭汽車欲跨越該穿越虛線時，即屬變換車道之駕駛行為
    ，依法應打方向燈；關於上訴人上訴理由㈢，原審認為，上
    訴人復主張地面之標線模糊且前方車多又有計程車阻擋視線
    ，在未有變換車道警語告示牌之設置情況下，其根本無從查
    知。惟經原審再次細觀上開採證照片所示，可知當時天氣良
    好，視線清楚，在該系爭汽車所行駛之匝道前方並無車多壅
    塞之情況，而導致其視線受到阻擋而無法查看地面之白色穿
    越虛線，此外，在地面之白色穿越虛線亦繪設清楚，並無斑
    駁模糊不清之情況，則縱使舉發違規現場並無變換車道警語
    告示牌，衡諸當時之現場狀況，該系爭汽車之駕駛人應可清
    楚看見該穿越虛線，並打右轉方向燈以警示行駛在後方之民
    眾車輛，但上訴人捨此未為，其主觀上縱無故意，亦有過失
    之可歸責事由自明。從而，上訴人此部分主張，亦難採為撤
    銷原處分之理由；關於上訴人上訴理由㈣，上訴人雖另稱以
    當時其前方亦見有未打方向燈之車輛等情。惟按憲法上平等
    原則，乃係要求行政機關對於事物本質上相同之事件作相同
    之處理，形成行政自我拘束；且憲法上之平等原則係指合法
    權利義務之平等，並不包含違法行為均不予取締制裁之不法
    平等。是以，平等原則並非賦予人民得比附援引其他交通違
    規之例，而要求行政機關得不予舉發、裁罰。故原處分並無
    違誤等語（原審判決第8-11頁）。觀諸上訴人之上訴理由，
    無非是重述其於原審已主張而經原判決所論斷不採之理由，
    及就原審取捨證據、認定事實之職權行使，仍執陳詞為爭議
    ，並未具體說明原判決有何不適用法規或適用法規不當；或
    合於行政訴訟法第237條之9第2項準用第236條之2第3項、第
    243條第2項所列各款之情形，難認對該判決之如何違背法令
    已有具體之指摘，依前開規定及說明，應認其上訴為不合法
    。
四、據上論結，本件上訴為不合法。依行政訴訟法第237條之9第
    2項、第236條之2第3項、第249條第1項前段、第104條，民
    事訴訟法第95條、第78條，裁定如主文。
中　　華　　民　　國　　111 　年　　11　　月　　23　　日
　　　　　　　　　　臺北高等行政法院第二庭
                          　　審判長法  官　楊  得  君　
                             　　　 法  官　彭  康  凡
                            　 　　 法  官　周  泰  德　
上為正本係照原本作成。
不得抗告。
中　　華　　民　　國　　111 　年　　11　　月　　23　　日
　　　　　　　　　　　　　　　　　　書記官　徐  偉  倫